臺灣士林地方法院民事簡易判決
110年度湖簡字第1236號
原      告  余素蕊  
被      告  夏秀霞  
上列當事人間請求損害賠償（交通）事件，經本院刑事庭裁定（
109年度審交附民字第449號）移送前來，本院於民國110年12月1
7日言詞辯論終結，判決如下：
    主  文
被告應給付原告新臺幣378,381元，及自民國109年10月31日起至
清償日止，按週年利率5%計算之利息。
原告其餘之訴駁回。
訴訟費用新臺幣1,000元，其中新臺幣250元由被告負擔，餘由原
告負擔。
本判決原告勝訴部分得假執行。
原告其餘假執行之聲請駁回。
    事實及理由
壹、程序部分：
    按訴狀送達後，原告不得將原訴變更或追加他訴，但擴張或
    減縮應受判決事項之聲明者，不在此限，民事訴訟法第255
    條第1項但書第3款有明文。本件原告起訴時聲明第1項為：
    被告應給付原告新臺幣（下同）659,421元。後於審理中變
    更為：被告應給付原告609,421元（見本院卷第59頁）。核
    原告係減縮應受判決事項之聲明，與前揭規定並無不合，應
    予准許。
貳、實體部分：
一、原告主張：被告明知其駕駛執照業經註銷，不得駕車上路，
    竟於民國109年3月2日11時48分許，駕駛車牌號碼000-0000號
    自用小貨車（下稱肇事車輛），沿新北市汐止區新台五路由
    南往北方向行駛，行經上開路段與秀峰路交岔路口，本應注意
    行進時應遵守交通號誌指示，並隨時採取必要之安全措施，
    而按當時並無不能注意之情狀，竟疏未注意該處設有禁止右轉
    標誌，而逕行右轉駛入秀峰路，當時原告騎乘訴外人江佳家
    所有之車牌號碼000-000號普通重型機車（下稱系爭機車），
    沿新北市汐止區忠孝東路由北往南方向自對向直行至該處，
    見狀煞避不及，肇事輛之左前車身因而與原告所騎乘系爭機
    車之車頭發生碰撞，原告因而人車倒地，並受有右側遠端橈
    骨及尺骨骨折等傷害，支出醫療費用111,451元、醫療輔具
    費用1,300元、就診交通費14,070元。又原告住院3日，出院
    後依醫囑仍需專人照護一個月，依看護費用每日2,200元標
    準，需專人看護費用共72,600元。原告並因受傷而2個月無
    法從事家庭美容、美體、護膚工作，損失營業收入10萬元，
    另原告受傷承受相當之痛苦，自得請求被告賠償慰撫金30萬
    元。又系爭機車修復費用1萬元，車主周佳家業將其損害賠
    償請求權讓與原告。以上合計得向被告請求賠償之金額為60
    9,421元。爰依民法第184條第1項、第193條第1項、第195條
    第1項規定提起本件訴訟等語。並聲明：（一）被告應給付
    原告609,421元及自起訴狀繕本送達翌日起至清償日止，按
    週年利率5%計算之利息。（二）願供擔保，請准宣告假執行
    。
二、被告稱被告對本件事故之過失不爭執，但其無能力賠償等語
    。
三、本院之判斷：
（一）按因故意或過失，不法侵害他人之權利者，負損害賠償責
      任。民法第184條第1項前段定有明文。原告主張被告駕駛
      肇事車輛於前揭時、地，因疏未注意該處設有禁止右轉標
      誌，而逕行右轉駛入秀峰路之違規而碰撞系爭機車等語，
      並提出汐止國泰綜合醫院診斷證明書、臺灣士林地方檢察
      署109年度偵字第13458號檢察官起訴書、交通事故初步研
      判表、道路交通事故現場圖等件為證（見附民卷第15頁至
      29頁），被告不爭執其有過失，堪信為真實。
（二）原告所受損害金額之判斷：
    1.醫療費用部分：依原告提出出汐止國泰綜合醫院醫療費用
      收據、大漢中醫診所醫療費用證明單（見附民卷第41頁至
      53頁、第57頁至67頁），計算後金額為111,451元，然其
      中汐止國泰綜合醫院及大漢中醫診所各開立2次診斷證明
      書，前者醫院證明之內容大致相同，後者診所於109年9月
      7日將109年4月7日起至同年9月7日期間之就診拆分兩張證
      明書，均難認有必要，故其中前者109年7月17日診斷證明
      書90元及後者109年9月7日診斷證明書100元部分應予扣除
      ，扣除後之金額111,261元始係因本件事故傷害而支出之
      醫療費用，應予准許。
    2.醫療輔具費用1,300元部分：依汐止國泰綜合醫院診斷證
      明書醫囑內容記載（見附民卷第17頁），出院後…宜護具
      使用，則原告於109年3月3日購買托手板，支出費用1,300
      元（見附民卷第79頁），認有必要，應予准許。
　　3.就診交通費14,070元部分：依大漢中醫診所診斷證明書，
      原告自109年4月7日起至同年9月7日期間之就診次數為67
      次，原告住所地址為新北市○○區○○街000巷0弄00號，診所
      地址為新北市○○區○○○路000號，距離約1.5公里，依日間
      計程車運價費率為起程1.25公里70元，續程每200公尺5元
      ，則原告住處與診所間之單趟計程車車資約為80元，以此
      計算上開期間往返診所之車資為10,720元（計算式：67× 
      80× 2＝10,720），原告之請求於此範圍內為有理由，應予
      准許。
　　4.看護費用72,600元部分：按親屬代為照顧被害人之起居，
      固係基於親情，但親屬看護所付出之勞力並非不能評價為
      金錢，雖因二者身分關係而免除被害人之支付義務，惟此
      種基於身分關係之恩惠，自不能加惠於加害人。故由親屬
      看護時雖無現實看護費之支付，仍應認被害人受有相當於
      看護費之損害，得向上訴人請求賠償，始符公平原則（最
      高法院94年度台上字第1543號判決要旨參照）。原告主張
      住院3日，出院後依醫囑仍需專人照護一個月，依現今看
      護費用每日2,200元標準，需專人看護費用共72,600元等
      語。查，依汐止國泰綜合醫院開立之斷證明書記載「病人
      於109年3月2日急診，同日入院施行開放式復位及內固定
      手術，3月4日出院，…出院後宜專人照護一個月」（見附
      民卷第17頁），則原告住院期間及出院後一個月內確實有
      由專人協助日常生活之必要，又以看護行情約為每日2,20
      0元計算，33日共為72,600元，故原告之請求為有理由。
　　5.工作收入損失10萬元部分：原告主張其因受傷而2個月無
      法從事家庭美容、美體、護膚工作，損失營業收入10萬元
      等語，然查原告就此部分並未提出證據佐證，尚難認原告
      之主張有理由。
　　6.精神損害賠償部分30萬元：按不法侵害他人之身體、健康
      、名譽、自由、信用、隱私、貞操，或不法侵害其他人格
      法益而情節重大者，被害人雖非財產上之損害，亦得請求
      賠償相當之金額。民法第195條第1項前段定有明文。原告
      既因被告過失行為而受有前述之傷害，身體承受痛苦，治
      療期間應忍受生活不便，受有精神上損害，其依上開規定
      ，請求被告賠償精神慰撫金，自屬有據。復按精神慰撫金
      核給之標準固與財產上損害不同，然非不可斟酌雙方身分
      資力與加害程度，及其他各種情形核定相當數額（最高法
      院51年台上字第223號判例要旨參照）。本院審酌原告自
      行開業從事美容業，被告擔任資源回收業，及兩造109年
      度所得、財產等情，經兩造陳述及本院依職權查詢兩造之
      稅務電子閘門財產所得調件明細表在卷可稽（見本院卷第
      60頁、限制閱覽卷、本院109年度審交易字第858號卷第84
      頁）。再斟酌原告因前揭傷害，非屬輕微，在這些傷勢康
      復前需忍受身體疼痛、生活不便等一切情狀，認原告就其
      傷害得請求賠償其精神上之損害在18萬元範圍內，應屬適
      當，為有理由，逾前開金額之請求，則屬過高，不應准許
      。
    7.系爭機車修復費用部分：原告主張系爭機車修復費用1萬
      元，周佳家業將其損害賠償請求權讓與原告等語，並提出
      訴外人祥明機車行開立之估價單、債權讓與證明書等件為
      佐（見附民卷第81頁、本院卷第67頁）。按負損害賠償責
      任者，除法律另有規定或契約另有訂定外，應回復他方損
      害發生前之原狀。第一項情形，債權人得請求支付回復原
      狀所必要之費用，以代回復原狀。民法第213條第1項、第
      3項分別定有明文。其回復原狀如係以材料更換，既以新
      品替換舊品，計算材料零件之損害賠償數額時，應扣除折
      舊始屬合理。而依行政院所頒固定資產耐用年數表及固定
      資產折舊率之規定，機車之耐用年數為3年，依平均法每
      年折舊333/1000，參酌營利事業所得稅查核準則第95條第
      6項規定，固定資產提列折舊採用平均法或定率遞減法者
      ，以1年為計算單位，其使用未滿1年者，按實際使用月數
      相當於全年比例計算之，不滿1月者，以1月計。查，系爭
      機車為96年11月出廠（見本院卷第17頁），距案發時間10
      9年3月2日，已逾3年，是該車更換零件費用1萬元，僅得
      以殘價計算其回復原狀之必要費用為2,500元〔殘價＝取得
      成本÷（耐用年數＋1）即10,000÷（3＋1）＝2,500〕。
　　8.綜上，原告所受之損害應為378,381元（醫藥費用111,261
      元、醫療輔具費用1,300元、就診交通費10,720元、看護
      費用72,600元、慰撫金18萬元、系爭機車修復費用2,500
      元）。
（三）末按給付無確定期限者，債務人於債權人得請求給付時，
      經其催告而未為給付者，自受催告時起，負遲延責任，其
      經債權人起訴而送達訴狀，或依督促程式送達支付命令，
      或為其他相類之行為者，與催告有同一之效力。遲延之債
      務，以支付金錢為標的者，債權人得請求依法定利率計算
      之遲延利息。但約定利率較高者，仍從其約定利率。應付
      利息之債務，其利率未經約定，亦無法律可據者，週年利
      率為百分之五。民法第229條第2項、第233條第1項、第20
      3條亦分別著有明文。本件原告之請求為侵權行為損害賠
      償，屬給付無確定期限者，其經准許部分，併請求自起訴
      狀繕本送達翌日即109年10月31日（見附民卷第85頁）起
      至清償日止，按週年利率5%計算之利息，為有理由。
四、從而，原告依民法第184條第1項、第193條第1項、第195條
    第1項規定，請求被告給付原告378,381元，及自109年10月3
    1日起至清償日止，按週年利率5%計算之利息部分，為有理
    由，應予准許，逾此範圍，為無理由，應予駁回。本件係適
    用簡易訴訟程序，所為被告敗訴之部分應依職權宣告假執行
    ，原告陳明願供擔保請准為假執行，僅係促使本院依職權為
    之，自無庸為准許之諭知。另原告之訴經駁回部分，其假執
    行之聲請即失其依據，應併予駁回。
五、末按法院認附帶民事訴訟確係繁雜，非經長久時日不能終結
    其審判者，得以合議裁定移送該法院之民事庭；其因不足法
    定人數不能合議者，由院長裁定之；前項移送案件，免納裁
    判費，刑事訴訟法第504條第1項、第2項定有明文。本件係
    經本院刑事庭以裁定移送前來，依上揭法律規定，原免納裁
    判費，惟其請求系爭機車修復費用1萬元部分，非屬得以刑
    事附帶民事訴訟求償之範圍，本院乃以裁定命原告繳納1,00
    0元第一審裁判費，且因原告該部分之請求，部分有理由，
    部分無理由，爰併依民事訴訟法第79條規定，認定原告嗣後
    補繳之第一審裁判費，其中250元應由被告負擔，餘由原告
    負擔。
中　　華　　民　　國　　110 　年　　12　　月　　27　　日
                  內湖簡易庭  法　官　林銘宏
本件為正本係照原本作成。　　　　　　　　　     
如不服本判決，應於送達後20日內，向本院提出上訴狀並表明上
訴理由，如於本判決宣示後送達前提起上訴者，應於判決送達後
20日內補提上訴理由書（須附繕本）。
中　　華　　民　　國　　110 　年　　12　　月　　27　　日
                              書記官  許秋莉